臺灣臺中地方法院交通事件裁定　　　 100年度交聲字第2762號
原處分機關　交通部公路總局臺中區監理所臺中市監理站
異　議　人
即受處分人　蕭珠茜
上列受處分人因違反道路交通管理處罰條例事件，對於交通部公
路總局臺中區監理所臺中市監理站民國100年9月28日所為之處分
（裁監稽違字第裁61-C00000000號裁決書），聲明異議，本院裁
定如下：
    主    文
原處分撤銷。
蕭珠茜汽車駕駛人轉彎時，不依標誌、標線指示，處罰鍰新臺幣
陸佰元，並記違規點數壹點。
    理    由
一、原處分機關裁決意旨﹕異議人即受處分人蕭珠茜於民國100
    年8月18日上午7時47分許，騎乘車牌號碼CMJ-651號重型機
    車，行經新北市三重區○○○路與環河南路口處，因「闖紅
    燈（左轉）」之違規，為新北市政府警察局三重分局三重派
    出所警員舉發並掣開新北市警交大字第C00000000號舉發通
    知單，原處分機關遂依道路交通管理處罰條例第53條第1項
    規定，於100年9月28日以裁監稽違字第裁61-C00000000號裁
    決書裁處罰鍰新台幣（下同）1800元，並依同條例第63條第
    1項規定，記違規點數3點。
二、受處分人聲明異議意旨：本人當時係在燈號尚未變成紅燈即
    已行駛超出白線外，路中間還有義交指揮交通，指示快速前
    進，而且當時應該不允許車輛繼續停止在路中間，嚴格來說
    ，本人是順從義交的指示行駛上橋，並非闖紅燈。又舉發機
    關查復回函所載內容並非屬實，因當時除本人外亦有幾台機
    車也是在行進中，只是其他機車迅速轉入橋下而非轉上橋，
    本人也有當場向舉發警員解釋表示不服，並拒絕簽收罰單，
    倘若本人明知違規，為何只騎時速20，而不快速轉入橋下，
    還慢慢騎過去給警察抓？本人當場向舉發警員說明並請其詢
    問義交，警員竟說他們看到的就是事實，要是不服就提出申
    訴，如果警員舉發違規，是由個人想法來決定，與義交的指
    揮兩者不一致時，那麼應聽誰的呢？難道舉發警員所站的位
    置沒有視覺死角嗎？為此聲明異議，請求撤銷原處分。
三、按汽車駕駛人，行經有燈光號誌管制之交岔路口闖紅燈者，
    處1800元以上5400元以下罰鍰，並記違規點數3點，固為道
    路交通管理處罰條例第53條第1項、第63條第1項第3款所明
    定。惟按法院受理交通事件，準用刑事訴訟法之規定，為道
    路交通管理處罰條例第89條前段所明定。次按刑事訴訟法第
    154條第2項、第301第1項分別明定犯罪事實應依證據認定之
    ，無證據不得認定犯罪事實，又不能證明被告犯罪者，法院
    應諭知無罪之判決。再認定犯罪事實所憑之證據，雖不以直
    接證據為限，間接證據亦包括在內，然而無論直接或間接證
    據，其為訴訟上之證明，須於通常一般之人均不致有所懷疑
    ，而得確信其為真實之程度者，始得據為有罪之認定，倘其
    證明尚未達到此一程度，而有合理之懷疑存在以致事實審法
    院無從取得有罪之確信時，即應由法院為諭知被告無罪之判
    決，亦即刑事訴訟法上法院認定事實之最重要原則「認定被
    告有罪，就該有罪事實不能有任何之合理懷疑存在」，於法
    院審理行為人違反道路交通管理處罰條例案件時亦有適用。
四、經查：
  (一)本件受處分人於前揭時間，行經三重區○○○路與環河南路
    口處，並左轉上台北橋為警攔查之事實，業經受處分人於聲
    明異議狀上記載明確，並有新北市政府警察局新北市警交大
    字第C00000000號舉發違反道路交通管理事件通知單在卷可
    考。又受處分人既否認有闖紅燈之違規，舉發警員就此自應
    負舉證責任。經本院依職權以電話詢問舉發警員陽志孟，其
    表示當時係親眼目睹受處分人闖紅燈違規即予舉發，而無錄
    音、錄影資料可提供一情，有本院公務電話紀錄1份在卷可
    稽，故本件原處分認定受處分人有駕車行經有燈光號誌管制
    之交岔路口闖紅燈之違規，無非係以舉發警員於上開路段執
    行勤務時，親眼目睹違規經過為其主要依據。然參酌本件舉
    發時間為上午7時47分許，為道路交通尖峰時段，舉發警員
    是否因當時車流情況或其執勤所站位置影響其視線，而無法
    清楚判斷受處分人在該交岔路口之實際駕駛行為，尚非無疑
    。復觀諸本件舉發單存根聯之收受通知聯簽章欄內，經舉發
    警員記載「拒簽」，與卷內新北市政府警察局三重分局100
    年9月8日新北警重交申字第1000049577號函所載本件舉發單
    已當場交由本人簽收之情不符，雖該局承辦警員表示係誤載
    之故，有本院公務電話紀錄1紙附卷可參，然此情已得見受
    處分人前開聲明異議意旨所述舉發過程、情形，並非全然子
    虛。依前揭說明，舉發警員既未能提出其舉發目睹過程正確
    無誤之其他客觀事證以供檢驗，實無法排除舉發警員就本件
    違規認定有誤判、混淆之可能性，自應為有利受處分人之認
    定，尚難逕謂其有闖紅燈左轉之違規行為。
  (二)又機器腳踏車行駛至交岔路口，其轉彎，應依標誌或標線之
    規定行駛；機慢車兩段左轉標誌，用以告示左轉機器腳踏車
    或慢車駕駛人應遵照號誌指示，在號誌顯示允許直行時先行
    駛至右前方路口之左轉待轉區等待左轉，俟該方向號誌顯示
    允許直行後，再行續駛，以兩段方式完成左轉。本標誌設於
    實施機慢車兩段左轉路口附近顯明之處，並配合劃設機慢車
    左轉待轉區○○○道路交通安全規則第99條第2項前段、道
    路交通標誌標線號誌設置規則第65條第1項分別定有明文。
    次按汽車駕駛人轉彎時，有不依標誌、標線、號誌指示者，
    處600元以上1800元以下罰鍰，並記違規點數1點，復為同條
    例第48條第1項第2款、第63條第1項第1款所明定。如前所述
    ，本件依卷內證據資料，雖不能證明受處分人有原處分所認
    定闖紅燈之事實，惟受處分人沿環河南路方向行駛至福德南
    路交岔口左轉上台北橋之處，設置有「機慢車兩段式左轉」
    標誌，而福德南路上之停止線前方亦設置有左轉待轉區，此
    有受處分人自行提出之現場照片6張及本院以GOOGLE地圖查
    詢之現場街景圖4張存卷可參。而受處分人於上開時地確有
    未依規定兩段式左轉之違規，僅因舉發警員認為其同時有闖
    紅燈違規，擇其重者舉發，故未舉發其未依規定兩段式左轉
    一節，有前述本院公務電話紀錄可憑，且受處分人亦自承其
    騎車行經福德南路與環河南路之交岔路口處，乃直接左轉上
    台北橋，並未依規定兩段式左轉，是受處分人有於設置機慢
    車兩段式左轉標誌，並有配合劃設機慢車左轉待轉區○○路
    段，騎車逕行左轉，未依規定兩段式左轉之交通違規事實，
    堪可認定。
五、綜上所述，原處分機關認受處分人違反道路交通管理處罰條
    例第53條第1項「駕車行經有燈光號誌管制之交岔路口闖紅
    燈」之違規事實，尚非適當，應由本院裁定將原處分撤銷。
    又受處分人於前揭時地，騎乘機車未依規定兩段式左轉，而
    有不依標誌、標線指示之違規事實已甚明確，故本院根據道
    路交通管理處罰條例第48條第1項第2款、第63條第1項第1款
    規定，並斟酌違反道路交通管理事件統一裁罰基準表，另諭
    知受處分人如主文第2項所示之處罰，以資適法。
六、依道路交通管理處罰條例第87條第2項，道路交通事件處理
    辦法第19條，裁定如主文。
中    華    民    國   100    年    12    月    9     日
                            交通庭法  官  羅智文
以上正本證明與原本無異。
如不服本裁定，應於收受送達後5日內向本院提出抗告狀。（應
附繕本）
                                  書記官  洪菘臨
中    華    民    國   100    年    12    月    9     日